臺灣臺南地方法院刑事判決
111年度訴字第217號
                                      111年度訴字第327號
公  訴  人  臺灣臺南地方檢察署檢察官
被      告  郭秀玲


選任辯護人  莊志剛律師
上列被告因違反廢棄物清理法案件，經檢察官提起公訴（111年
度偵字第301號、第3176號），被告於本院受命法官行準備程序
中就被訴事實為有罪之陳述，經合議庭裁定改由受命法官獨任依
簡式審判程序審理，並合併審理，判決如下：
    主  文
乙○○犯廢棄物清理法第四十六條第四款後段之非法清理廢棄物罪
，共貳罪，各處有期徒刑壹年壹月。應執行有期徒刑壹年陸月。
緩刑參年，緩刑期間付保護管束，並應於本判決確定之日起壹年
內，接受法治教育參場次。
未扣案犯罪所得新臺幣壹萬貳仟伍佰元沒收，於全部或一部不能
沒收或不宜執行沒收時，追徵其價額。 
    事  實
一、乙○○係址設臺南市○○區○○路00巷00弄0號1樓吉祥環保工程行
    之負責人，明知吉祥環保工程行領有臺南市政府核發之乙級
    廢棄物清除許可證，僅可從事一般事業廢棄物之清除業務，
    不得設置廢棄物貯存場或轉運站、未經主管機關許可，不得
    提供土地堆置廢棄物、登錄之清除車輛為車牌號碼000-0000
    號自用大貨車（下稱系爭車輛），不得以未登錄之車輛進行
    清運，為執行吉祥環保工程行廢棄物清運業務，竟基於非法
    清除廢棄物、提供土地堆置廢棄物之犯意，分別為下列行為
    ：
　㈠自民國108年12月間起，以每月租金新臺幣（下同）2,500元
    向不知情之黃正宏承租坐落臺南市○○區○○段000地號土地（
    下稱系爭土地），供吉祥環保工程行於108年12月間起至109
    年8月21日止，堆置受託清除之廢木材、廢塑膠混合物，再
    由乙○○在系爭土地進行後續分類，並將分類後之廢棄物貯存
    堆置於系爭土地，以便依廢棄物之性質進行載至焚化廠焚燬
    或其他處理場處理之清除作業。嗣經臺南市政府環境保護局
    於109年8月21日至系爭土地稽查，始查悉上情。
　㈡於110年7月29日受陳國勝委託，指派其哥哥郭福順駕駛系爭
    車輛至臺南市○○區○○段0000000地號土地，為林振輝之雇主
    鍾順興清除廢木材、廢塑膠混合物、花盆、垃圾包等廢棄物
    ，並將該等廢棄物載運至臺南市○○區○○段00000○地號土地過
    磅後，報價清除費用為52,000元，因與陳國勝自行向林振輝
    報價之金額差距過大，鍾順興遂要求將該等廢棄物載運回原
    址堆置，而系爭車輛碰巧煞車及離合器異常，乙○○旋指派不
    知情之郭福順，駕駛未登錄之車牌號碼000-0000號營業大貨
    車進行載運，並自陳國勝處收受運費10,000元。嗣因郭順福
    將該等廢棄物堆置在前揭土地旁道路上，經民眾陳情後，臺
    南市政府環境保護局於同日晚間8時25分許至前揭土地稽查
    ，始查悉上情。
二、案經臺南市政府環境保護局函送臺灣臺南地方檢察署檢察官
    偵查起訴。
    理  由
一、按被告乙○○所犯為死刑、無期徒刑、最輕本刑3年以上有期
    徒刑以外之罪，亦非高等法院管轄之第一審案件，其於準備
    程序中就被訴事實為有罪之陳述，經告知簡式審判程序之旨
    ，並聽取檢察官及被告、辯護人之意見後，本院合議庭依刑
    事訴訟法第273條之1第1項規定裁定進行簡式審判程序，是
    本案之證據調查，依同法第273條之2規定，不受同法第159
    條第1項、第161條之2、第161條之3、第163條之1及第164條
    至第170條所規定證據能力認定及調查方式之限制，合先敘
    明。
二、上開犯罪事實，業據被告於警詢、偵查及本院準備程序、審
    理中均坦承不諱，核與證人黃正宏、鍾順興、謝仲明、陳國
    勝於警詢中之證述、證人即臺南市政府環境保護局稽查人員
    黃厚聲於警詢中之證述、證人郭福順於警詢、偵查中之證述
    相符（見他一卷第47頁至第53頁、第71頁至第76頁、第105
    頁至第108頁、第119頁至第122頁，他三卷第59頁至第64頁
    ，偵一卷第25頁至第26頁），並有臺南市政府環境保護局11
    0年6月15日環稽字第1100054668A號函及檢附之公害案件稽
    查工作紀錄、110年9月30日環稽字第1100101766A號函及檢
    附之公害案件稽查工作紀錄、臺南市政府環境保護局廢棄物
    清除許可證、土地租賃契約書、稽查照片、指認犯罪嫌疑人
    紀錄表、土地建物查詢資料、臺南市永康區地籍圖查詢資料
    、租賃契約、行政院環境保護署車籍查詢系統、汽車貨運業
    接受自備車輛靠行服務契約書、估價單、現場照片、汽車新
    領牌照登記書、切結書在卷可稽（見他一卷第3頁至第29頁
    、第57頁至第63頁、第111頁至第113頁，他三卷第3頁至第3
    5頁、第65頁至第71頁，偵一卷第19頁），足認被告任意性
    之自白確與事實相符，堪以採信。
三、論罪科刑：
　㈠按廢棄物清理法所稱廢棄物分下列二種：⒈一般廢棄物：指事
    業廢棄物以外之廢棄物。⒉事業廢棄物：指事業活動產生非
    屬其員工生活產生之廢棄物，包括⑴有害事業廢棄物（由事
    業所產生具有毒性、危險性，其濃度或數量足以影響人體健
    康或污染環境之廢棄物）、⑵一般事業廢棄物（由事業所產
    生有害事業廢棄物以外之廢棄物）；而所謂事業，係指農工
    礦廠（場）、營造業、醫療機構、公民營廢棄物清除處理機
    構、事業廢棄物共同清除處理機構、學校或機關團體之實驗
    室及其他經中央主管機關指定之事業，廢棄物清理法第2  
    條第2項、第5項分別定有明文。準此，本案經查獲之廢木材
    、廢塑膠混合物應屬一般事業廢棄物無訛。
　㈡次按廢棄物清理法第46條第4款所規定之犯罪構成要件行為，
    計有「貯存」、「清除」及「處理」三者，「貯存」指事業
    廢棄物於清除、處理前，放置於特定地點或貯存容器、設施
    內之行為，「清除」指事業廢棄物之收集、運輸行為，「處
    理」指下列行為：1.中間處理：指事業廢棄物在最終處置或
    再利用前，以物理、化學、生物、熱處理或其他處理方法，
    改變其物理、化學、生物特性或成分，達成分離、減積、去
    毒、固化或穩定之行為。2.最終處置：指衛生掩埋、封閉掩
    埋、安定掩埋或海洋棄置事業廢棄物之行為。3.再利用：指
    事業產生之事業廢棄物自行、販賣、轉讓或委託做為原料、
    材料、燃料、填土或其他經中央目的事業主管機關認定之用
    途行為，並應符合其規定者，事業廢棄物貯存清除處理方法
    及設施標準第2條第1款至第3款分別定有明文。而廢棄物清
    理法第46條第4款後段規定之犯罪主體，係指已取得許可文
    件之廢棄物清理業者，未依許可文件內容為貯存、清除、處
    理廢棄物，且所稱之「清除」、「處理」，係指「符合」前
    揭法令規定所為之處置行為（最高法院110年度台上字第211
    號、110年度台上字第2198號判決意旨參照）。本案經查獲
    之一般事業廢棄物，係吉祥環保工程行受託清除並載運至系
    爭土地堆放、分類，並未進行前述中間處理、最終處置或再
    利用之行為，依上開說明，自屬廢棄物之「貯存」行為。
　㈢復按廢棄物清理法第46條第3款所稱「未經主管機關許可，提
    供土地回填、堆置廢棄物者」，依其文義以觀，固係以提供
    土地者為處罰對象，然該條款所欲規範者應在於未經主管機
    關許可，提供土地、回填堆置廢棄物之行為，而非側重於土
    地為何人所有、是否有權使用，亦不問提供土地係供自己或
    他人堆置廢棄物。是凡以自己所有之土地，或有權使用（如
    借用、租用等）、無權占用之他人土地，以供自己或他人堆
    置廢棄物之行為，均有上開條款之適用，非謂該條款僅規定
    處罰提供自己之土地供他人堆置廢棄物而言，否則任意提供
    非屬自己或無權使用之土地供自己或他人堆置廢棄物，造成
    污染，卻無法處罰，顯失衡平，當非該法為改善環境衛生，
    維護國民健康之立法目的（最高法院107年度台上字第66號
    判決意旨參照）。被告所提供堆置廢棄物之土地，係向證人
    黃正宏承租後由其管理使用，依前揭說明，自屬「提供土地
    」。
　㈣經查，被告係吉祥環保工程行之負責人，未依廢棄物清除許
    可文件內容清除、貯存廢棄物、未經主管機關許可，提供系
    爭土地堆置一般事業廢棄物，自屬非法清除、貯存廢棄物、
    提供土地堆置廢棄物之行為，核被告如事實欄一㈠所為，係
    犯廢棄物清理法第46條第4款後段之非法清理廢棄物罪及同
    條第3款之非法提供土地堆置廢棄物罪；如事實欄一㈡所為，
    則係犯廢棄物清理法第46條第4款後段之非法清理廢棄物罪
    。
　㈤被告於如事實欄一㈠所示時間，陸續將吉祥環保工程行受託清
    除之一般事業廢棄物堆置在系爭土地，再由其進行後續分類
    ，並將分類後之廢棄物貯存堆置於系爭土地，以便依廢棄物
    之性質進行載至焚化廠焚燬或其他處理場處理之清除作業，
    主觀上顯係基於單一非法貯存廢棄物、提供土地堆置廢棄物
    之犯意，反覆實行上開犯行，為集合犯，應僅論以一罪。
　㈥又廢棄物清理法第46條所列第1款至第6款之罪，係各自獨立
    之罪名，並非犯某一罪之各種加重條件，且同條第3款之非
    法提供土地堆置廢棄物罪，與同條第4款之非法清理廢棄物
    罪，其罪名與犯罪態樣互殊，自無包括論以集合犯一罪之餘
    地（最高法院104年度台上字第3602號判決意旨參照）。被
    告如事實欄一㈠所為，係以一行為同時觸犯廢棄物清理法第4
    6條第4款後段之非法清理廢棄物罪及同條第3款之非法提供
    土地堆置廢棄物罪，為想像競合犯，應依刑法第55條規定，
    從一重之廢棄物清理法第46條第4款後段之非法清理廢棄物
    罪處斷。
　㈦被告如事實欄一㈠、一㈡所為，行為時間可明顯區分，屬個別
    起意之獨立數行為，且犯意有別，行為互殊，應予分論併罰
    （共2罪）。
　㈧辯護人雖為被告辯護稱：被告犯罪情節尚輕，且其犯後已坦
    承犯行，真心悔悟，請准依刑法第59條規定減輕其刑等語。
    惟被告所為，罔顧公益且影響環境衛生安全，亦無其他事證
    可認被告上開犯罪另有特殊之原因與環境，在客觀上足以引
    起一般同情，縱使宣告法定最低刑度猶嫌過重之情事，被告
    所犯即難邀憫恕，不宜依刑法第59條規定酌量減輕其刑。　
　㈨爰審酌廢棄物對自然環境、生態體系造成之危害，在政府宣
    導及媒體報導下，早已廣為人知，被告既擔任營業項目為廢
    棄物清除之吉祥環保工程行負責人，理當知悉廢棄物貯存、
    清除需在嚴格之要件下為之，為圖方便行事，竟將一般事業
    廢棄物任意堆置、貯存於系爭土地，並以未登錄之車輛清運
    廢棄物，所為實屬不該，惟念其犯後坦承犯行，態度尚稱良
    好，現已將堆置、貯存於系爭土地之一般事業廢棄物清除完
    畢，有臺南市政府環境保護局111年3月18日環事字第111002
    7576號函及檢附之公害案件稽查工作紀錄、稽查照片存卷可
    佐（見本院卷一第43頁至第55頁），兼衡其自陳為國中畢業
    、已婚、育有3名成年及1名未成年子女、須扶養母親、罹病
    配偶、未成年子女、經濟狀況勉持（見本院卷一第187頁）
    等一切情狀，量處如主文所示之刑，以示懲儆。
　㈩末查，被告未曾因故意犯罪受有期徒刑以上刑之宣告，有臺
    灣高等法院被告前案紀錄表可證（見本院卷一第11頁），其
    因一時失慮，致犯本案，犯後亦坦承犯行，現已將系爭土地
    上之一般事業廢棄物清除完畢，業如前述，堪認被告經此偵
    、審程序及罪刑宣告之教訓後，當知戒慎警惕而無再犯之虞
    ，爰依刑法第74條第1項第1款規定，併予宣告緩刑3年，以
    啟自新。惟本院審酌被告從事廢棄物清除工作多年，對於相
    關之法規及廢棄物應為之處置，均較一般人有更為深刻之認
    識，竟仍違犯上開犯行，所為對環境安全有所危害，且顯見
    其法治觀念較為淺薄，為確保被告記取教訓，培養正確之法
    律觀念，日後能恪遵法令規定，避免再犯，自以命其履行一
    定之負擔為宜，故併依刑法第74條第2項第8款規定，命其應
    於本判決確定之日起1年內，接受3場次之法治教育課程。倘
    被告未遵守前開緩刑所附條件且情節重大，或在緩刑期間又
    再犯罪，或有其他符合法定撤銷緩刑之原因者，均可能由檢
    察官聲請撤銷本案緩刑之宣告，而生仍須執行上開宣告刑之
    後果。
四、沒收部分：
  ㈠按犯罪所得，屬於犯罪行為人者，沒收之；前2項之沒收，於
    全部或一部不能沒收或不宜執行沒收時，追徵其價額；第1
    項及第2項之犯罪所得，包括違法行為所得、其變得之物或
    財產上利益及其孳息，刑法第38條之1第1項前段、第3項、
    第4項分別定有明文。考其立法意旨在於徹底剝奪犯罪所得
    ，消除犯罪誘因，於經濟犯罪及具有穩定社會系統屬「風險
    刑法」之環境犯罪尤然，且上開犯罪所得，不問成本、利潤
    ，均應沒收。
  ㈡被告自承於如事實欄一㈠所示時間，以2,500元代價將收購之
    一般事業廢棄物貯存在系爭土地、因事實欄一㈡清除行為，
    自證人陳國勝處收受運費10,000元，該等犯罪所得雖未扣案
    ，仍應依刑法第38條之1第1項前段規定宣告沒收，於全部或
    一部不能沒收或不宜執行沒收時，則應依同條第3項規定，
    追徵其價額。
據上論斷，應依刑事訴訟法第273條之1第1項、第299條第1項前
段，判決如主文。
本案經檢察官黃慶瑋、陳昆廷提起公訴，檢察官甲○○到庭執行職
務。
中　　華　　民　　國　　111 　 年　　6　　月　  13　　日
                  刑事第四庭   法　官　王鍾湄
以上正本證明與原本無異。
如不服本判決應於收受本判決後20日內向本院提出上訴書狀，並
應敘述具體理由。其未敘述上訴理由者，應於上訴期間屆滿後20
日內向本院補提理由書狀（均須按他造當事人之人數附繕本）「
切勿逕送上級法院」。 　　
　　　　　　                   書記官  蘇冠杰　
中　　華　　民　　國　　111  　年　　6　　月　　13　  日
附錄本案論罪科刑法條：
廢棄物清理法第46條
有下列情形之一者，處1年以上5年以下有期徒刑，得併科新臺幣
15,000,000元以下罰金：
一、任意棄置有害事業廢棄物。
二、事業負責人或相關人員未依本法規定之方式貯存、清除、處
    理或再利用廢棄物，致污染環境。
三、未經主管機關許可，提供土地回填、堆置廢棄物。
四、未依第41條第1項規定領有廢棄物清除、處理許可文件，從
    事廢棄物貯存、清除、處理，或未依廢棄物清除、處理許可
    文件內容貯存、清除、處理廢棄物。
五、執行機關之人員委託未取得許可文件之業者，清除、處理一
    般廢棄物者；或明知受託人非法清除、處理而仍委託。
六、公民營廢棄物處理機構負責人或相關人員、或執行機關之人
    員未處理廢棄物，開具虛偽證明。